臺灣高雄地方法院刑事裁定
110年度聲判字第89號
聲  請  人  董駿璿
代  理  人  顏宏斌律師
被      告  林義夫


            潘翠娥


            陸惠霞



上列聲請人即告訴人因告訴被告等人竊佔等案件，不服臺灣高等
檢察署高雄檢察分署檢察長中華民國110年9月28日110年度上聲
議字第1739號駁回再議之處分（原不起訴處分案號：臺灣高雄地
方檢察署檢察官110年度偵字第8363號、110年度偵字第11818號
），聲請交付審判，本院裁定如下：
    主  文
聲請駁回。
    理  由
一、聲請交付審判意旨詳如附件刑事聲請交付審判狀（不含其附
    件）所載。
二、聲請人不服上級法院檢察署檢察長或檢察總長認再議為無理
    由而駁回之處分者，得於接受處分書後10日內委任律師提出
    理由狀，向該管第一審法院聲請交付審判；法院認為交付審
    判之聲請不合法或無理由者，應駁回之，刑事訴訟法第258
    條之1第1項及第258條之3第2項前段分別定有明文。查聲請
    人董駿璿以被告林義夫、潘翠娥、陸惠霞犯竊佔等罪嫌，提
    出告訴，案經臺灣高雄地方檢察署檢察官偵查後為不起訴處
    分，聲請人不服聲請再議，惟經臺灣高等檢察署高雄檢察分
    署檢察長於民國110年9月28日以110年度上聲議字第1739號
    處分書駁回再議，並於110年10月1日將上開處分書寄存於復
    興路派出所，聲請人於翌（2）日領取，並於110年10月8日
    委任律師具狀向本院聲請交付審判，業經本院調取前開偵查
    卷宗核對無誤，並有刑事聲請交付審判理由狀上本院收文章
    所示日期可憑。從而，本件聲請交付審判合於法定程序要件
    ，合先敘明。
三、「聲請人不服上級檢察署檢察長或檢察總長認再議為無理由
    而駁回聲請再議之處分，得於接受處分書後10日內委任律師
    提出理由狀，向該管第一審法院聲請交付審判」，刑事訴訟
    法第258條之1雖有明文。惟其規定聲請人得向法院聲請交付
    審判，固係對於檢察官起訴裁量權之外部監督機制，然基於
    審檢分立原則，職司審判之法院必須與負有偵查職權之檢察
    署（官）分離，始能維護及保障審判機關之中立，是以聲請
    交付審判制度不得成為偵查階段之延伸，以免混淆偵查與審
    判之功能分際。故法院審查聲請交付審判案件之範圍，僅以
    審查檢察官所為不起訴處分是否合法適當為限，即僅得審查
    檢察官對於聲請人所指訴不利被告之事證是否未經調查或審
    酌，及不起訴處分書所載理由有無違背經驗法則、論理法則
    或其他證據法則。再者，法院就聲請交付審判案件之審查，
    所謂「得為必要之調查」（刑事訴訟法第258條之3第3項參
    照），其調查證據之範圍，僅以偵查中曾顯現之證據為限，
    不得另行調查聲請人後續另提出之證據，亦不得蒐集偵查卷
    宗以外之證據，否則無異使法院（法官）於審判職權外，兼
    負檢察官之偵查職權，將有造成審判機關與偵查機關之職權
    混淆不分之疑慮。又法院以裁定准予交付審判，其效力如同
    檢察官提起公訴，自須以卷內所存之證據，已足以認為被告
    之犯罪嫌疑達到刑事訴訟法第251條第1項所定應提起公訴之
    程度，始得裁定交付審判；若證據資料尚不足以證明被告之
    犯罪嫌疑已達此程度，仍須再行蒐集偵查卷宗以外之證據者
    ，因刑事訴訟法對於交付審判審查制度，並無規定賦予法院
    有如同再議制度得命檢察官再行偵查之權力，應依同法第25
    8條之3第2項前段規定，裁定駁回交付審判之聲請。
四、本件經本院調閱偵查卷宗，經查：
　㈠聲請人原告訴意旨略以：被告林義夫係址設高雄市○鎮區○○○
    路000巷00號旁「慈航宮」主委，被告潘翠娥係慈航宮信徒
    ，被告陸惠霞則為高雄市○鎮區○○段000號之地主。3人意圖
    為自己不法所有之犯意聯絡，先於87年某日，未得高雄市○
    鎮區○○○路000巷00號之屋主董守禮（已歿，現任屋主為董守
    禮之子即告訴人董駿璿）同意，即擅自在該屋旁之高雄市○
    鎮區○○段000號土地上興建鐵皮屋設立慈航宮，並鑽鑿高雄
    市○鎮區○○○路000巷00號房屋之牆面搭設支撐架，致該屋牆
    面毀損不堪使用，復於109年11月10日在該屋牆面上裝設監
    視器。因認被告等人涉犯刑法第320條第2項竊佔及同法第35
    4條毀損等罪嫌。
　㈡原檢察官偵查結果略以：
　⒈訊據被告林義夫、潘翠娥及陸惠霞均堅詞否認有何竊佔及毀
    損犯行，被告林義夫陳稱：這間廟很久了，我不知道是誰蓋
    的，我當主委才4、5年而已，監視器是裝在鐵皮支柱跟宮內
    神龕上，並未緊鄰告訴人住家牆壁等語；被告潘翠娥陳稱：
    慈航宮之鐵皮屋是一個已經過世的「鄭國堂」蓋的，他無償
    讓我使用拜3尊神明，後來因為隔壁的一直說我佔他的地，
    鄭國堂帶我去找地主陸惠霞，我才向她承租等語；被告陸惠
    霞則陳稱：這塊土地是我爸爸登記在我名下的，80幾年有部
    分被政府徵收，90年初潘翠娥跟鄭國堂有一起來找我，我才
    知道他們已經在那塊土地上蓋了鐵皮屋，所以就答應把這塊
    地租給他們，租金1年9,000元，今年才漲到1萬8,000元，一
    開始是有訂租約，後來他們每年給我9,000元等語。
  ⒉經查，告訴人董駿璿於警詢及偵查中陳稱：這個宮廟本來在
    原住民會館旁邊，後來該處有建商要蓋房子，他們拿了一筆
    錢就搬到我家隔壁，在我家牆壁鑿洞蓋宮廟，87年間我父親
    還在世時，就已經向高雄市政府工務局違章建築處理隊檢舉
    但無下文，後來我去陳情也只有拆一部分，林義夫是後來才
    當主委，一開始不是他，去年他們又加裝監視器等語。依告
    訴人所述，慈航宮鐵皮屋建築物於87年間即已興建，故竊佔
    罪之追訴權時效自斯時即開始計算，依刑法修正前之追訴權
    時效10年，於97年時未予追訴，追訴權時效期間即屆滿，告
    訴人遲至109年11月11日方才前來本署按鈴申告，揆諸上揭
    法條規定及說明，自不得就該追訴權時效已完成之竊佔行為
    予以訴追。
  ⒊至告訴人另指訴被告林義夫在109年11月間所裝設之監視器毀
    損其房屋牆面，惟經警方到場勘查，發現慈航宮新裝設之兩
    支監視器分別位於宮廟鐵皮外牆及宮廟內部神龕樑柱上，並
    無穿鑿翠亨北路470巷78號房屋牆面之情事，此有現場蒐證
    照片在卷足憑，而本件慈航宮鐵皮屋建築物並非被告等人所
    興建，已如前述，是以被告林義夫陳稱監視器是裝在慈航宮
    內未使用到告訴人房屋牆面乙情屬實，應堪採信。尚難僅憑
    告訴人之片面指訴，遽將被告等人以罪責相繩。此外，復查
    無其他積極證據足認被告等人涉有告訴意旨所述犯行，應認
    被告等人罪嫌尚有不足，而為不起訴處分，有臺灣高雄地方
    檢察署檢察官110年度偵字第8363號、110年度偵字第11818
    號不起訴處分書附卷足參【見110年度偵字第8363號卷（下
    稱偵卷）第51至54頁】。
  ㈢聲請人不服檢察官前揭不起訴處分，聲請再議，經臺灣高等
    檢察署高雄檢察分署檢察長審核後，除引用前述不起訴處分
    書所載理由，並補充：
　⒈按案件有追訴權時效已完成者，應為不起訴之處分，刑事訴
    訟法第252條第2款定有明文。又刑法第80條第2項所謂犯罪
    行為有繼續之狀態，係指犯罪之行為繼續者而言，若非犯罪
    行為繼續而僅係犯罪狀態繼續，則不包括在內。另刑法第32
    0第2項之竊佔罪，為即成犯，於其竊佔行為完成時犯罪即成
    立，以後之繼續竊佔乃狀態之繼續，而非行為之繼續，最高
    法院66年台上字第3118號著有判例。經查，本件被告林義夫
    係於104年間始擔任慈航宮之主任委員，且聲請人位於高雄
    市○鎮區○○○路000巷00號房屋隔壁之「慈航宮」鐵皮屋早於8
    7年間即予搭建、並非被告林義夫搭建之事實，業據聲請人
    自陳在卷，是依95年7月1日修正後之刑法第2條第1項規定，
    刑法竊佔罪之追訴權時效應自87年起算為10年，即於97年已
    經屆滿，然而本件聲請人係於109年11月11日始行提出刑事
    竊佔告訴，此距「慈航宮」之興建已近22年，其追訴權時效
    既已經完成，自不得再行追訴。
  ⒉另聲請人指訴「慈航宮」於109年11月10日架設之監視器，並
    未佔用聲請人上開房屋之牆壁，而係架設在「慈航宮」之鐵
    皮外牆、宮廟內部神龕樑柱一節，業有卷附現場照片可資佐
    憑(偵卷第33頁參照)，足證被告林義夫並未有在聲請人房屋
    牆壁上架設監視器鏡頭之行為，自難以聲請人所認鐵皮屋C
    型鋼支架有鑽洞依附其牆壁，即可遽認該2支監視器鏡頭亦
    有竊佔其牆壁之竊佔犯行。
　⒊至於被告陸惠霞係高雄市○鎮區○○段000號土地之地主，其於
    「慈航宮」搭建後之92年間起因「慈航宮」之信徒即被告潘
    翠娥接洽，始開始向「慈航宮」收取每年1萬元之土地租金
    ，是被告陸惠霞、潘翠娥等2人既未參與「慈航宮」之興建
    ，而本件已逾追訴權時效，已如上述，自難僅以其等為地主
    、信徒等之身分，即可遽認亦涉有刑法竊佔之犯行。
　⒋聲請人再議意旨另指陳「慈航宮」鑿洞行為亦涉有毀損一節
    ，惟此因與上開鑿洞架設C型鋼架之竊佔部分，具有一行為
    觸犯數罪名之想像競合犯關係，本為裁判上之一罪，且與竊
    佔罪同因追訴權時效完成，原不起訴處分未敍及此，尚有未
    洽，應予以指正，然同為不起訴處分，結論並無不同，應予
    維持。
　⒌綜上所述，聲請人再議意旨猶認追訴權時效尚未完成及監視
    器裝設位置仍屬竊佔其牆壁範圍之延伸利用而指摘原處分不
    當，容有誤解，其再議為無理由，而駁回聲請人再議之聲請
    ，有臺灣高等檢察署高雄檢察分署110年度上聲議字第1739
    號處分書在卷可考（見偵卷第79至83頁）。
　㈣上述不起訴處分、駁回再議處分之理由暨事證，經本院調閱
    前開卷宗核閱後，認檢察官就聲請人所指摘之事項已為必要
    之調查，又其處分理由並無違法不當或違反論理法則、經驗
    法則及其他證據法則之違誤，除業經不起訴處分、駁回再議
    處分論述明確之部分外，本院補充說明如下：
　⒈按竊佔罪為即成犯，於其竊佔行為完成時犯罪即成立，以後
    之繼續佔用乃狀態之繼續，而非行為之繼續，故於竊佔後，
    雖將原有建物拆除另予改建，僅係竊佔狀態繼續中變更其使
    用之方法，不構成另一新竊佔罪，有關追訴權時效之起算，
    應以最初竊佔行為完成時為準（最高法院74年度台上字第36
    34號裁判意旨參照）。是聲請交付審判意旨雖一再指摘：「
    於竊佔行為成立時之繼續竊佔事實，應係竊佔行為之繼續，
    而非竊佔狀態之繼續，在被告完全除去竊佔行為將該不動產
    返還聲請人以前，犯罪行為仍在繼續實施中」云云，然與上
    開最高法院判決意旨相悖，而非可採。則依原告訴意旨所指
    ，聲請人位於高雄市○鎮區○○○路000巷00號房屋隔壁之「慈
    航宮」鐵皮屋早於87年間即予搭建，並於搭建時鑽鑿該房屋
    牆面搭設支撐架，致該屋牆面毀損不堪使用，是依95年7月1
    日修正後之刑法第2條第1項規定，適用修正前刑法第80條第
    1項第2款、第3款規定，刑法竊佔罪及毀損罪之追訴權時效
    應自87年起算分別為10年、5年，即於97年、92年已分別屆
    滿，然而本件聲請人遲至109年11月11日始行提出本件刑事
    竊佔、毀損告訴，此距「慈航宮」之興建已近22年，其追訴
    權時效既已經完成，自不得再行追訴。
  ⒉再者，聲請交付審判意旨雖指訴：「慈航宮」於109年11月10
    日架設之監視器係架設在「慈航宮」之鐵皮外牆、宮廟內部
    神龕樑柱，即屬利用開鑿告訴人牆面之洞所搭設之鐵皮之新
    利用行為云云，然依上開最高法院74年度台上字第3634號裁
    判意旨所示，於竊佔後，雖將原有建物拆除另予改建，僅係
    竊佔狀態繼續中變更其使用之方法，不構成另一新竊佔罪，
    則本件「慈航宮」所架設之監視器，僅係於竊佔狀態中變更
    其使用之方法，自難再構成另一新竊佔罪，亦甚灼然。
　⒊退步言之，姑且不論本案追訴權時效是否已經完成，然依：⑴
    被告林義夫於偵訊時陳稱：這間廟很久了，我不知道是誰蓋
    的，我當主委才4、5年而已，監視器是裝在鐵皮支柱跟宮內
    神龕上，並未緊鄰告訴人住家牆壁等語（見偵卷第46頁）；
    ⑵被告潘翠娥則於偵訊中陳稱：慈航宮之鐵皮屋是一個已經
    過世的「鄭國堂」蓋的，他無償讓我使用拜3尊神明，後來
    因為隔壁的一直說我佔他的地，鄭國堂帶我去找地主陸惠霞
    ，我才向她承租等語（見偵卷第47頁）；⑶被告陸惠霞則於
    偵訊時陳稱：這塊土地是我爸爸登記在我名下的，80幾年有
    部分被政府徵收，90年初潘翠娥跟鄭國堂有一起來找我，我
    才知道他們已經在那塊土地上蓋了鐵皮屋，所以就答應把這
    塊地租給他們，租金1年9,000元，今年才漲到1萬8,000元，
    一開始是有訂租約，後來他們每年給我9,000元等語（見偵
    卷第46頁）；⑷告訴人董駿璿於偵訊中陳稱：這個宮廟本來
    在原住民會館旁邊，後來該處有建商要蓋房子，他們拿了一
    筆錢就搬到我家隔壁，在我家牆壁鑿洞蓋宮廟，87年間我父
    親還在世時，就已經向高雄市政府工務局違章建築處理隊檢
    舉但無下文，後來我去陳情也只有拆一部分，林義夫是後才
    來當主委，一開始不是他等語（見偵卷第32頁）。由此可知
    「慈航宮」係於87年間由「鄭國堂」所興建，被告潘翠娥僅
    係信徒，被告陸惠霞僅係地主，而被告林義夫於興建時並非
    「慈航宮」主委，被告3人均非興建「慈航宮」之人，自無
    竊佔或毀損告訴人房屋牆壁之犯行，自難以竊佔罪及毀損罪
    相繩。
五、綜上所述，原檢察官以本件追訴權時效已經完成，且查無證
    據足以證明被告3人有何告訴意旨所指竊佔及毀損罪嫌，依
    刑事訴訟法第252條第2款、第10款之規定，而為不起訴之處
    分，及上級檢察署檢察長認聲請再議為無理由，而駁回再議
    之處分，均未有違背經驗法則、論理法則或其他證據法則之
    處。是聲請人指摘駁回再議之處分為不當，聲請交付審判，
    經核為無理由，應予駁回。
六、依刑事訴訟法第258條第2項前段，裁定如主文。
中　　華　　民　　國　　111 　年　　7 　　月　　7 　　日
                  刑事第二庭審判長法　官  吳佳頴
　　　　　　　　　                法  官  林于心
　　　　　　　　　                法  官  陳盈吉
以上正本證明與原本無異。
不得抗告。
中　　華　　民　　國　　111 　年　　7 　　月　　11　　日
                                  書記官  鄭人芳